【裁判字號】    99,交抗,984
【裁判日期】    990401
【裁判案由】    違反道路交通管理處罰條例
【裁判全文】
臺灣高等法院交通事件裁定             99年度交抗字第984號
抗  告  人
即受處分人  甲○○
上列抗告人即受處分人因違反道路交通管理處罰條例案件，不服
臺灣板橋地方法院，中華民國99年2 月22日所為裁定（99年度交
聲字第440 號），提起抗告，本院裁定如下：
    主  文
抗告駁回。
    理  由
一、原處分機關即交通部公路總局臺北區監理所於民國（下同）
    99年1 月22日以北監營裁字第裁40-CG0000000號所為之裁決
    處分（原舉發案號：臺北縣政府警察局98年11月24日北縣警
    交大字第CG0000000 號）意旨略以：異議人即受處分人甲○
    ○所有之車牌號碼K5P-633 號重型機車，於民國（下同）98
    年11月15日上午11時31分許，行經臺北縣中和市○○路與中
    正路口之際，爭道行駛而不在規定車道內行駛( 逕行駛入禁
    行機車車道內) ，經原舉發機關臺北縣政府警察局交通大隊
    逕行舉發，異議人於舉發單所定應到案日期之前到案申訴，
    嗣原處分機關交通部公路總局臺北區○○○○道路交通管理
    處罰條例第45條第13款暨違反道路交通管理事件統一裁罰基
    準表之規定，對異議人裁處罰鍰新臺幣（下同）600 元，罰
    鍰逾期未繳納者，依法移送強制執行等語。
二、異議人不服原處分機關所為上開處罰鍰新臺幣（下同）600
    元之處分，聲明異議，指陳：本件逕行舉發所使用之照相機
    ，應查明是否經檢測合格，若未檢驗合格，乃屬違法而不具
    有公信力，又該照相機設置地點前方100 至300 公尺，亦須
    設有告示牌以提醒駕駛人注意，另異議人機車當時係因有後
    方來車，右側亦有車輛逼近，乃不得已駛往左側，並非蓄意
    違規，爰請求撤銷原處分云云。
三、原法院經調查結果，認本件異議人確有上揭「機器腳踏車駕
    駛人爭道行駛而不在規定車道行駛」之交通違規行為，其所
    辯情節，亦無從憑以認定原處分機關所為之裁決處分有何違
    誤或不當之處，原處分機關援引上揭道路交通管理處罰條例
    規定對異議人為上開處分，自屬適法有據，本件聲明異議為
    無理由，應予駁回。
四、異議人不服原法院裁定，重申異議意旨內容，於法定期間內
    提起抗告。
五、本院查：
  (一)按機器腳踏車駕駛人爭道行駛，而有不在規定車道行駛之情
    形者，處600 元以上1,800 元以下罰鍰，道路交通管理處罰
    條例第45條第13款定有明文。
  (二)按對於違反道路交通管理處罰條例之行為，逕行舉發者，應
    按已查明之資料填註車牌號碼、車輛種類、車主姓名及地址
    ，並於通知單上方空白處加註逕行舉發之文字後，由舉發機
    關送達被通知人；又受舉發違反道路交通管理事件之被通知
    人，認為受舉發之違規行為應歸責他人者，應於通知單記載
    之應到案日期前，檢附相關證據及足資辨識、通知應歸責人
    之證明文件，向處罰機關告知應歸責人，處罰機關應即另行
    通知應歸責人到案依法處理，逾期未依規定辦理者，仍依本
    條例各該違反條款規定處罰；違反道路交通管理事件統一裁
    罰標準及處理細則第11條第1 項第4 款、第36條分別定有明
    文。本件異議人所有之上開重型機車遭原舉發機關逕行舉發
    ，已如上述，而異議人於本件應到案日期（98年12月24日）
    前收受舉發違反道路交通管理事件通知單後，並未檢附相關
    證據及足資辨識、通知應歸責人之證明文件，向處罰機關告
    知應歸責人，亦有申訴書、聲明異議狀、臺北縣政府警察局
    99 年1月18日北縣警交字第0990006900號函（影本）各1 份
    附卷足憑，揆諸上述規定，原舉發機關及處罰機關逕對上開
    重型機車所有人即異議人本人為舉發及裁罰，自屬適法有據
    。
  (三)本件異議人所有之車牌號碼K5P-633 號重型機車，於98年11
    月15日上午11時31分許，行經臺北縣中和市○○路與中正路
    口之際，爭道行駛而不在規定車道行駛( 逕行駛入禁行機車
    車道內) 等情，有舉發違反道路交通管理事件通知單影本1
    紙及交通違規舉發相片2 幀附卷可稽，堪認異議人確有上揭
    「機器腳踏車駕駛人爭道行駛而不在規定車道行駛」之情形
    ，殆無疑問。至異議人於異議及抗告意旨中雖為上開辯解，
    然本件交通違規行為之判斷標準，係異議人機車是否爭道行
    駛而駛入禁行機車車道內，其逕行舉發所使用之科學採證儀
    器( 照相機），僅需清楚顯示背景環境、周遭車流、車道標
    繪、車牌號碼等事項，即為已足，不若舉發車輛超速等交通
    違規行為，尚須以科學儀器精密計算測量其行車速度、距離
    等事項，方得加以判斷是否達於違規程度，兩者情況明顯有
    別，對於科學採證儀器是否須經定期檢驗合格之要求，亦無
    從類比援引，本件依卷附舉發相片之內容，既已清楚顯示異
    議人機車有上揭爭道行駛而駛入禁行機車車道內之情形，其
    採證照相機所拍攝之相片，自足供作本件交通違規行為之認
    定基礎，殊不得僅憑該照相機是否經檢驗合格尚有疑問一端
    ，遽謂本件採證違法或無公信力。又逕行舉發以科學儀器取
    得證據資料證明其行為違規者，其科學儀器應採固定式，並
    定期於網站公布其設置地點，其中行車速度超過規定之最高
    速限或低於規定之最低速限者，尚須至少於100 公尺前( 一
    般道路）或300 公尺前（高速公路、快速公路），明顯標示
    之，道路交通管理處罰條例第7 條之2 固然定有明文，惟其
    交通違規行為係「未依規定行駛車道」者，不在此限，同條
    第2 項第5 款亦定有明文，本件交通違規行為既屬「未依規
    定行駛車道」者，自無「公布設置地點」或「明顯標示」之
    條件限制，異議人恣意指摘本件照相機設置地點前方未設有
    告示牌云云，實不足取；另依卷附舉發相片所顯示內容觀之
    ，斯時異議人機車係逕自行駛於禁行機車之車道內，嗣更偏
    左行至該車道之最左側位置( 靠近道路中央分隔島處) ，並
    無其他車輛自其機車後方或右側逼近之情形，異議人辯稱因
    他車逼近始不得已駛往左側云云，顯屬事後圖卸推托之詞，
    要無足採。
  (四)又按交通警察掣單舉發違反道路交通管理處罰條例所列之違
    規事實，本質上為行政處分，係公務員基於職務上之公權力
    ，依法就特定之具體事件所為之具公法上效果之單方面行政
    行為，如無形式上顯然之瑕疵可指，基於公務員為公法上行
    為具有公信力之原則，該行政行為當可被推定為真正。若謂
    公務員一切行政行為均需預留證據以證其實，則國家行政勢
    必窒礙難行，準此，刑事訴訟法就犯罪證據所列有關之規定
    與屬於行政秩序罰之交通違規裁罰本質不合之部分，自不在
    準用之列。鑑於交通違規事實往往驟然而現、稍縱即逝，若
    硬性要求舉發員警不分違規情節，一律必須預留證據，俾便
    事後提出供法院審酌，除有現實技術可行性之困難外，勢將
    大幅提高交通管理之行政成本，並嚴重削弱道路交通管理之
    行政效能，此絕非立法者制定道路交通管理法規之本意。遑
    論本件業經執勤警員提出現場照片附卷可憑，證明異議人當
    時確有騎車逕行駛入禁行機車車道內之事實，自足作為本案
    舉發之證明方法，則異議人之違規行為已堪認定，異議人指
    摘本件舉發不當，尚屬無據。
六、綜上，異議人確有本案交通違規之事實，至為明確。原法院
    基以本件異議人確有上揭「機器腳踏車駕駛人爭道行駛而不
    在規定車道行駛」之交通違規行為，認定原處分機關所為之
    裁決處分並無何違誤或不當之處，駁回本件聲明異議。經核
    原法院裁定並無違誤或不當，應予維持。異議人猶執前詞提
    起抗告，為無理由，應予駁回。
七、據上論結，應依道路交通案件處理辦法第26條，刑事訴訟法
    第412條，裁定如主文。
中    華    民    國    99    年    4     月     1     日
                  刑事第九庭審判長法  官  陳貽男
                                  法  官  楊炳禎
                                  法  官  周盈文
以上正本證明與原本無異。
不得再抗告。
                                  書記官  張郁琳
中    華    民    國    99    年    4     月     1     日

司法院資訊處製作；財團法人民間司法改革基金會備份。
